---
title: "Lombardia"
author: "Boschi Giulia 804623"
date: "3/5/2020"
output: html_document
---

```{r setup, include=FALSE}
knitr::opts_chunk$set(echo = TRUE, message = F, warning = F)
```
```{r}
library(dplyr)
library(tidyr)

setwd("C:\\Users\\giuli\\Google Drive\\DS\\Data science lab\\dati-giornalieri-comune")
```

```{r, include = F}
Lombardia <- read.csv("Lombardia.csv", colClasses = c('Date', 'integer', 'character', 'integer')) %>%
  dplyr::filter(DATA < "2020-01-01") %>%
  dplyr::group_by(DATA) %>% 
  dplyr::summarise(DECESSI = sum(DECESSI))
```

```{r}
suppressPackageStartupMessages(library(ggplot2))
suppressPackageStartupMessages(library(forecast))
suppressPackageStartupMessages(library(astsa))
suppressPackageStartupMessages(library(lmtest))
suppressPackageStartupMessages(library(fUnitRoots))
suppressPackageStartupMessages(library(FitARMA))
suppressPackageStartupMessages(library(strucchange))
suppressPackageStartupMessages(library(reshape))
suppressPackageStartupMessages(library(Rmisc))
suppressPackageStartupMessages(library(fBasics))
library(tseries)
library(lubridate)
```

```{r}
dt <- read.csv("comune_giorno.csv")
```

#Pulizia del dataset
```{r}
td <- dt %>% gather(key = "SESSO_ANNO", value = "DECESSI", #diamo dei nomi
                    MASCHI_15:TOTALE_20) 
```

```{r}
td %>% tidyr::separate(SESSO_ANNO, c("SESSO", "ANNO"), "_") -> td
```


```{r}
td %>% mutate(DATA = as.Date(paste0("0", GE, "20", ANNO), format = "%m%d%Y")) -> td
```

#Verifica su data_inizio_diff

```{r}
library(plyr)
td %>% dplyr::filter(DECESSI < 9999) %>%
  dplyr::group_by(NOME_REGIONE, DATA_INIZIO_DIFF) %>% 
  dplyr::summarise(N_COMUNI = length(unique(NOME_COMUNE)))
```

```{r}
td %>% dplyr::filter(DECESSI < 9999) %>%
  dplyr::group_by(NOME_REGIONE) %>% 
  dplyr::summarise(N_COMUNI = length(unique(NOME_COMUNE)))
```

#Estrazione dati per la Lombardia
```{r}
td %>% dplyr::filter(DATA_INIZIO_DIFF != "Dati 2020 n.d.",
              NOME_REGIONE == "Lombardia",
              DECESSI < 9999) -> wdt
```

```{r}
wdt %>% dplyr::filter(SESSO == "TOTALE") %>%
  dplyr::group_by(DATA, ANNO, NOME_PROVINCIA) %>% 
  dplyr::summarise(DECESSI = sum(DECESSI)) %>%
  dplyr::arrange(ANNO, DATA)-> Lombardia
```

#Analisi di serie storiche
```{r}
tsl <- ts(Lombardia$DECESSI)

plot(Lombardia$DATA, Lombardia$DECESSI, type = "l", xlab = "Time", ylab = "Deaths")
plot(tsl, ylab = "Deaths")

acf(tsl)
pacf(tsl)

adf.test(tsl)
```

#Base
```{r}
mod1 <- Arima(tsl, order = c(2, 0, 0))

summary(mod1)
coeftest(mod1)
```

Analisi dei residui
```{r}
checkresiduals(mod1)

#test incorrelazione
LjungBoxTest(residuals(mod1), k = 1, lag.max = 20)

#test normalità
jarque.bera.test(residuals(mod1))
```

#Modello con 3 componenti autoregressive
```{r}
mod2 <- Arima(tsl, order = c(3, 0, 0))

summary(mod2)
coeftest(mod2)
```

Analisi dei residui
```{r}
checkresiduals(mod2)

#test incorrelazione
LjungBoxTest(residuals(mod2), k = 1, lag.max = 20)

#test normalità
jarque.bera.test(residuals(mod2))
```

#Modello ARMA(3,2)
```{r}
mod3 <- Arima(tsl, order = c(3, 0, 2))

summary(mod3)
coeftest(mod3)
```

```{r}
checkresiduals(mod3)

#test incorrelazione
LjungBoxTest(residuals(mod3), k = 1, lag.max = 20)

#test normalità
jarque.bera.test(residuals(mod3))
```

#Riassumendo
Modello 1: AR(2), AIC = 5252 , MAPE = 6.98, Q* = 27.4 con p-value = 0.00028, JB p-value p-value < 0.01
Modello 2: AR(3), AIC = 5229.33, MAPE = 6.78, Q* = 11.5 con p-value = 0.074, JB p-value < 0.01
Modello 3: ARMA(3,2), AIC = 5224.2, MAPE = 6.72, Q* = 5.3922 con p-value = 0.2494, JB p-value < 0.01

#Forecast su modello 3
```{r}
h_fut <- 91
previsioni = forecast(mod3, h = h_fut)
plot(previsioni)

newdays <- seq(as.Date("2020-01-01"), as.Date("2020-03-31"), by="days")
prev_ci <- data.frame(DATA = newdays, MEDIA = exp(previsioni$mean), LB95 = exp(previsioni$lower[,2]), UB95 = exp(previsioni$upper[,2])); prev_ci
```


-----------------------------------------------------

#Dati decessi in Lombardia 2020
```{r}
Lombardia20 <- read.csv("Lombardia.csv", colClasses = c('Date', 'integer', 'character', 'integer')) %>%
  dplyr::filter(DATA >= "2020-01-01") %>%
  dplyr::group_by(DATA) %>% 
  dplyr::summarise(DECESSI = sum(DECESSI))
```

#Import decessi per regione da covid
```{r}
lomb <- read.csv("regione_giorno.csv") %>%
  dplyr::filter(denominazione_regione == "Lombardia") %>%
  select(c(data, deceduti )) %>%
  arrange(data)
```

```{r}
colnames(lomb)[1] <- "DATA"
lomb$DATA <- date(as_datetime(lomb$DATA, tz = "UTC")); lomb
```

#Merge dei tre dataset
```{r}
decessi_lomb <- merge(merge(Lombardia20, prev_ci, by = 'DATA'), lomb, by = 'DATA'); decessi_lomb
```

Differenza tra decessi e media stimata
```{r}
decessi_lomb$diff <- decessi_lomb$DECESSI - decessi_lomb$MEDIA; decessi_lomb
```

Quanti sono stati i morti accertati per corona virus vs quanti morti stimiamo per coronavirus
```{r}
decessi_lomb$surplus_covid <- decessi_lomb$diff - decessi_lomb$deceduti; decessi_lomb
```

